【裁判字號】    94,交易,231
【裁判日期】    950331
【裁判案由】    過失致死
【裁判全文】
臺灣臺北地方法院刑事判決             94年度交易字第231號
公  訴  人  臺灣臺北地方法院檢察署檢察官
被      告  乙○○
上列被告因過失致死案件，經檢察官提起公訴（94年度偵字第41
57號），本院判決如下：
    主  文
乙○○無罪。
    理  由
一、公訴意旨略以：被告乙○○於民國94年3月2日清晨5時57分
    許，駕駛車號HB-6830號自用小客車，沿臺北市中山區○○○路由東向西行駛，途經民生東路與中山北路口，本應注意
    車前狀況，隨時採取必要之安全措施，且應注意該路口禁止
    左轉，而觀諸當時現場一切客觀狀況，並無不能注意之情事
    ，竟疏未注意車前狀況，貿然左轉，致撞及行經該路口之行
    人蔡義龍，造成蔡義龍顱內出血，經送醫急救延至94年3月5
    日下午3時40分不治死亡，因認被告涉有刑法第276條第1項
    之過失致死罪嫌。
二、按犯罪事實應依證據認定之，無證據不得認定犯罪事實；不
    能證明被告犯罪或其行為不罰者，應諭知無罪之判決，刑事
    訴訟法第154條第2項、第301條第1項分別定有明文。次按事
    實之認定，應憑證據，如未能發現相當證據，或證據不足以
    證明，自不能以推測或擬制之方法，以為裁判基礎；告訴人
    之告訴，係以使被告受刑事訴追為目的，是其陳述是否與事
    實相符，仍應調查其他證據以資審認（最高法院40年臺上字
    第86號、52年臺上字第1300號判例意旨參照）。次按認定不
    利於被告之事實，須依積極證據，茍積極證據不足為不利被
    告之認定時，即應為有利被告之認定（最高法院30年上字第
    816號判例意旨參照）。刑事訴訟法第161條第1項亦規定，
    檢察官就被告犯罪事實，應負舉證責任，並指出證明之方法
    ，是檢察官對於起訴之犯罪事實，應負提出證據及說服之實
    質舉證責任，倘其所提出之證據，不足為被告有罪之積極證
    明，或其指出證明之方法，無從說服法院以形成被告有罪之
    心證，基於無罪推定之原則，自應為被告無罪判決之諭知（
    最高法院92年度台上字第128號判例參照）。
三、本件公訴人認被告涉有過失致死罪嫌，無非係以被告之供述
    、告訴人即死者女兒辛○○之指述及臺北市○○○○○道路
    交通事故現場圖、臺北市政府警察局中山分局交通分隊道路
    交通事故補充資料表、臺北市政府警察局中山分局交通分隊
    交通事故談話紀錄表、臺北市○○○○○道路交通事故肇事
    人自首情形紀錄表、現場照片、相驗筆錄、相驗照片、相驗
    屍體證明書、驗斷書等在卷，為其論據。
四、訊據被告於本院初訊時雖坦承犯行，惟復否認先前之陳述，
    辯稱：其係頂替己○○認罪，案發時並非其駕駛該車，而係
    其酒店經紀人己○○所駕駛，其於酒店上班，當時係己○○
    駕駛該車先接甲○○下班後，再接其下班，出車禍時甲○○
    坐在後座，其坐在駕駛座右方，己○○於車禍後警察到達現
    場前告知因自己無照駕駛，且有老婆、小孩要養，拜託其向
    警察頂替承認係由其駕駛，如有什麼事他會提供幫助，故當
    警察到達現場時，其供稱自己為駕駛人。己○○的妹妹丁○○曾於開庭前傳簡訊威脅其不可說出實情，否則會讓其斷手
    斷腳，並稱其既已答應幫她哥哥頂替，不能讓她哥哥出事。
    己○○亦一直威脅，使其無法上班，其無錢賠償家屬，己○○亦置之不理，僅給付新台幣50萬元作為其頂替之費用，事
    實應由己○○負責，雖知道頂替是要負刑責，然其無法忍受
    他們這樣做，故供出實情等語。經查：
（一）被告固於警詢及偵查及本院初訊時供稱，案發當時係由伊
      駕駛車號HB-6 830號自小客車，然其於本院審理中，翻供
      改稱當時係由車主陳家倫駕駛，其前後供述內容已有不同
      ，則被告於先前不利己之供述，已有可疑。
（二）本件目擊證人己○○雖於偵訊及本院審理時均證述車禍當
      時係由被告駕駛車號HB-6830號自小客車等語，而為卷內
      除被告先前之自白外可證明被告為駕駛人之證據，然證人
      己○○之證詞有下列可疑之處而不宜採信：
   1、證人己○○於本院審理時證稱：車禍當時車上僅有其與被
      告2人，甲○○並未坐於該車後座等語（見本院94年9月5
      日審判筆錄），惟被告於本院審理時供稱車禍當時車號HB
      -6830號自小客車上尚坐有甲○○（見本院94年8月16日準
      備程序筆錄），核與證人即處理現場之臺北市政府警察局
      交通大隊中山分隊戊○○警員到庭證述：當時車號
      HB-6830號自小客車上尚坐有另外1名女子等語相符（見本
      院94年10月06日審判筆錄），且與證人即到現場處理之中
      山二派出所庚○○警員到庭證稱：現場除被告與1名男子
      外在車內尚有1人等語一致（見本院94年10月20日審判筆
      錄），是以該車禍現場HB-6830號車除被告與己○○外，
      尚有他人共乘之事實，應可認定，則證人己○○向本院故
      為不實之證詞，表示目擊者除其外並無他人，其動機已有
      可疑。
   2、己○○係該車之實際車主，為其所自認（見本院94年9月
      15日審判筆錄），惟其於解釋為何當日係由被告駕駛乙節
      與被告先前自白犯罪之供述並不一致，被告於偵訊時供稱
      ：車子其很少開，只有下雨天才開，一般車鑰匙是放在證
      人己○○身上，汽車鑰匙是案發當天向證人己○○取得等
      語（見偵查相驗卷94年3月6日相驗筆錄），然證人己○○
      就被告何時取得汽車鑰匙則有94年農曆年前（見本院94
      年9月15日審判筆錄）、94年農曆年後（見偵查相驗卷94
      年3月6日相驗筆錄）之不同陳述，其就被告開車前如何取
      得汽車鑰匙乙節，亦有被告不須於開車前向其取得鑰匙，
      其於過年後已將車鑰匙交予被告，車子都由被告使用（見
      本院94年9月15日審判筆錄），及車鑰匙放在桌上，被告
      要用就會拿去（見偵查相驗卷94年3月6日相驗筆錄）等版
      本，且其證稱因其駕照被吊銷無法駕駛，故將該車交由被
      告使用，復坦承駕照吊銷後，該車停放於其租用之頭前停
      車場內，月租2000元，係由其所支付，其亦曾駕車前往台
      南等語（見本院94年9月15日審判筆錄），其所證將自有
      車輛長期交由被告使用之原因及過程，亦屬可議。另就證
      人己○○所證搭乘被告駕駛之便車次數，亦有1星期2、3
      次、還算常坐她的車（見本院94年9月15日審判筆錄）及
      總數2、3次（見偵查相驗卷94年3月6日相驗筆錄）之差異
      。
   3、經被告及證人己○○同意（見本院94年12月20日準備程序
      筆錄），本院依職權委請內政部警政署刑事警察局對被告
      及證人己○○進行測謊程序，經該局鑑識科測謊組以Poly
      graph儀器以區域比對法【The Zone ComparisonTechniqu
      e(ZCT)】測試，分析量化結果，對被告之鑑定結果為：「
      受測人乙○○於測前會談否認於94年3月2日清晨駕駛車號
      HB -6380號自小客車在台北市○○○路與中山北路口撞擊
      行人，經測試結果，並無不實反應。」，而對證人己○○
      之鑑定結果為：「受測人己○○於測前會談否認於94年3
      月2日清晨駕駛車號HB-6380號自小客車在台北市○○○路
      與中山北路口撞擊行人，經測試結果，呈不實反應。」此
      有內政部警政署刑事警察局測謊鑑定書、測謊鑑定資料表
      、測謊鑑定說明書、測謊圖譜分析量化表、乙○○、己○○所簽之測謊（Polygraph）儀器測試具結書在卷可憑（
      見本院卷第215頁至第220頁），按測謊結果，事實審法院
      有自由判斷之職權，被告之供述，經鑑定並無任何虛偽供
      述之情緒波動反應，又無其他合法之積極證據足以證明該
      部分之犯罪事實時，即可印證其真實性，得為有利於受測
      者之認定（最高法院88年度台上字第2936號判決參照）。
      證人己○○之證詞前後互異，已屬可疑，此項鑑定結果亦
      可供印證，且查己○○自承於本案車禍後1、2天即將該車
      出售（見本院94年9月15日審判筆錄），亦有規避相關責
      任之嫌，被告復供稱於本院應訊前收到己○○之妹丁○○
      傳送簡訊：「小可愛：從認識到現在我都覺得你這朋友不
      錯，有什麼事我都挺你，你也很瞭解我的個性，你曾經答
      應我的事如果沒有做到，我說過的話一定做到，不相信試
      看看。」、「不管要我付出什麼，我都不會怕的！切記這
      句話。」（見本院94年8月16日勘驗筆錄），亦有遠傳電
      信股份有限公司94年8月31日函覆資料相佐，上述簡訊內
      容亦經證人丁○○到庭證述確實有傳上開內容至被告之手
      機（見本院94年9月15日審判筆錄），況被告亦供稱明知
      藏匿人犯而頂替亦構成犯罪，經本院諭知所犯頂替罪罪刑
      並不低於起訴之過失傷害罪後，其仍堅稱實際上係頂替己○○，其會承認頂替係因見被害家屬很可憐，其沒有錢賠
      償家屬，應由己○○出面負責，然己○○竟置之不理，其
      無法忍受己○○與丁○○這樣做等語，按被告茍非確有頂
      替之事，其何以於明知頂替人犯會構成較重之罪，再為上
      開無益於己之辯稱，而徒攬自己刑責之理，則被告於本院
      供稱其並非駕駛人等情，當非杜撰之虛詞，證人己○○既
      有可能係實際駕駛人，依上所述，其證詞矛盾不一，缺乏
      可信度，則所證被告係本件車禍時車號HB-6380號之駕駛
      人乙情，應不可採。
（三）至告訴人即死者女兒辛○○於上述車禍當時既非在現場，
      自無親身經驗被告犯罪事實，尚難以其事後之指訴，逕認
      被告有何過失傷害犯行，另臺北市○○○○○道路交通事
      故現場圖、臺北市政府警察局中山分局交通分隊道路交通
      事故補充資料表、現場照片、相驗照片、相驗屍體證明書
      、驗斷書，亦僅能證明蔡義龍於上開時地遭車號HB-6830
      號自用小客車之駕駛人撞擊受傷致死之事實，公訴人所舉
      上述證據，均尚難認係已達被告有罪之積極證明。
五、綜上所述，公訴人提出之證據尚難認已達無合理懷疑證明被
    告有過失致死犯行，此外，依卷內資料復查無其他積極證據
    足認被告有何公訴意旨所指之犯行，被告犯罪尚屬不能證明
    ，揆諸首揭說明，自應諭知被告無罪之判決。至被告供稱該
    車並非由其駕駛，而係車主己○○所駕駛，由其頂替等情，
    則被告是否涉犯頂替罪嫌，及己○○是否涉犯過失致死罪嫌
    ，應由檢察官另行偵查，附此敘明。
據上論斷，應依刑事訴訟法第301條第1項判決如主文。
本案經檢察官丙○○到庭執行職務
中    華    民    國    95    年     3    月    31    日
                刑事第二庭審判長法  官  吳孟良
                                法  官  蘇嘉豐
                                法  官  沈君玲
以上正本證明與原本無異。
如不服本判決，應於判決送達後10日內向本院提出上訴狀（應抄
附繕本）。告訴人或被害人如對於本判決不服者，應具備理由請
求檢察官上訴，其上訴期間之計算係以檢察官收受判決正本之日
期為準。
                                書記官  袁以明
中    華    民    國    95    年     3    月    31    日


司法院資訊處製作；財團法人民間司法改革基金會備份。
